【裁判字號】    89,交易,19
【裁判日期】    890310
【裁判案由】    過失傷害
【裁判全文】
臺灣士林地方法院刑事判決                          八十九年度交易字第一九號
    公  訴  人  臺灣士林地方法院檢察署檢察官
    被      告  丙○○
右列被告因過失傷害案件，經檢察官提起公訴（八十八年度偵字第一二三八一號），
本院判決如左：
    主  文
丙○○因過失傷害人，處有期徒刑肆月，如易科罰金以參佰元折算壹日。
    事  實
一、丙○○於民國八十八年十月一日下午四時許，駕駛車牌號碼Ｗ六─九五０二號自
    小客車，沿臺北縣淡水鎮○里○路段由淡金路方向往四海一家方向行駛，行經該
    路段三之二號前三十公尺處未劃設分向標線、且屬連續彎道之坡路路段時，應注
    意汽車駕駛人於未劃分向標線之道路行駛時，應靠右行駛，且應注意車前狀況，
    減速慢行，以採取必要之安全措施，並作隨時停車之準備。而依當時天候晴、路
    面柏油、乾燥、無缺陷、亦無障礙、且視距良好等一切情狀，並無不能注意之情
    事，竟疏未注意減速及對向人車狀況，以作隨時停車之準備並採取必要之安全措
    施，且貿然行駛於道路中央而轉彎上坡前進；適有甲○○騎乘車牌號碼ＡＹＤ─
    八二五號重型機車，亦疏未注意行駛於彎道、坡路及未劃分向標線之路段應減速
    慢行、靠右行駛並作隨時停車之準備，而逕自對向駛來，丙○○因煞避不及致與
    甲○○人車發生對撞，並致甲○○左側股骨頭骨折、脫位，左側股骨粉碎性骨折
    ，頭部外傷併臉部撕裂傷。丙○○於肇事後，見已由其他在場者以電話報案，即
    以未攜證件為由駕車離開現場，嗣於臺北縣警察局淡水分局賢孝派出所警員抵達
    現場並已知肇事者時，丙○○始再駕車返回接受偵訊。
二、案經甲○○訴由臺北縣警察局淡水分局報請臺灣士林地方法院檢察署檢察官偵查
    起訴。
     理  由
一、訊據被告丙○○固坦承於前揭時地與告訴人甲○○所騎乘機車發生車禍之事實不
    諱，惟矢口否認有何過失傷害之犯行，辯稱：案發地點前係一彎道，伊於告訴人
    自該彎道出現時，就看到告訴人，當時告訴人機車約距離伊數十公尺，伊立即減
    速、緊靠右側行駛，並按鳴喇叭，然而告訴人沒有反應，還朝伊撞過來，伊當時
    車身右側有一電線桿，致無法閃避，因而發生車禍，伊認為伊沒有過失云云。
二、按：汽車行駛時，駕駛人應注意車前狀況，並隨時採取必要之安全措施；汽車在
    未劃標線之道路，應靠右行駛；於行經彎道、坡路時，應減速慢行，作隨時停車
    之準備，此於道路交通安全規則第九十三條第一項第四款、第九十四條第三項、
    第九十五條分別訂有明文。經查：被告所行經之事故地點路段係一未劃設分向標
    線之連續彎道，且屬坡路之事實，已經卷附道路交通事故調查報告表載明屬實，
    並經本院勘驗現場確認無誤，復有現場照片數幀附卷可稽；被告既駕駛汽車，自
    應注意依前開規定駕車行駛；且依當時天候晴，路面鋪裝柏油、乾燥無缺陷、無
    障礙物且視距良好等情，均有前開調查報告表可憑，衡情亦無不能注意之情事，
    核先敘明。
三、次查：被告雖一再否認有何過失，然經本院斟酌卷附道路交通事故調查報告表暨
    其上所繪現場簡圖，並前往現場履勘、且由告訴人及被告分別指出車禍當時發現
    對方車輛之相關位置並進行測量結果發現：車禍發生時所造成之刮地痕係遺留在
    現場前後彎道間路段之道路中央處，此參諸被告車輛受創處係在車前保險桿中央
    懸掛之車牌右側，而告訴人機車則係車前撞損等情，均有各人車損照片在卷可憑
    ，顯示二車應係在道路中央處發生對撞無疑，此適見被告及告訴人於行經事故地
    點之未劃分向標線之道路，均未依規定靠右行駛，而為本件車禍肇因之一，已無
    可疑。且查：被告雖辯稱：伊自下坡彎道（以下簡稱：轉彎一）轉出時，即發現
    告訴人機車自上坡轉彎處（以下簡稱：轉彎二）出現，並以喇叭警示告訴人，惟
    未獲理睬云云；然此已為告訴人堅決否認，並指稱：當時伊騎乘機車偏左欲行經
    轉彎一處下山時，就看到被告車輛自轉彎一處衝上來，二車因而發生對撞等語（
    見本院八十九年元月二十五日訊問筆錄）；且經本院履勘測量現場，已確認由現
    場遺留之車禍發生之刮地痕測量至上坡彎道即轉彎二盡頭可見處約有五十五公尺
    ，由刮地處至下坡彎道即轉彎一盡頭可見處則有約三十二公尺之距離，有本院八
    十九年二月十四日刑事勘驗筆錄附卷可稽；是果被告係在轉彎一處轉彎後，即發
    現告訴人機車遠遠自轉彎二處出現，則在二車相距達近百公尺距離之狀況下，被
    告自可從容靠右行駛、並減速慢行，作隨時停車之準備及其他必要之安全措施，
    俾使二車得以安全交會，豈有仍與告訴人機車發生對撞而肇事之可能？是被告所
    敘述車禍發生過程，及其所辯：已盡注意、警示之能事，並無過失云云，實有可
    議。再查：告訴人已自承：伊看到被告車輛自轉彎一處衝出，伊一時有點愣住，
    當時係轉彎，伊騎得比較中間，時速約三、四十公里等語（見同前本院訊問筆錄
    ），顯見本件車禍應係被告及告訴人於行近彎道一時，因均未能注意車前狀況、
    減速慢行、並作隨時停車之準備，且均未能依規定靠右行駛，致在轉彎一附近發
    現對向來車時，猝不及防致發生對方來車而肇致，是告訴人於本件車禍之發生，
    固亦有過失，惟此尚無從卸免被告於本件車禍事故之過失責任。又查：告訴人因
    本件車禍致受有如事實欄所示傷害乙節，有馬偕紀念醫院八十八年十月十三日所
    出具之甲種診斷證明書乙紙附卷可稽，此傷害之結果與被告過失行為間之因果關
    係，亦堪認定。
三、另查：本件車禍發生後，即由行經現場之乙○○主動以電話呼叫救護車，被告則
    於確認已有人報案後，即以未攜帶證件為由，駕車離去現場，約十餘分鐘後，臺
    北縣警察局淡水分局賢孝派出所員警及救護車同時趕抵現場，隨後被告雖亦返回
    現場，然承辦警員已自在場之人口中得悉肇事者為被告乙節，已據證人乙○○及
    承辦員警王盈智結證明確（見本院八十九年元月二十五日訊問筆錄），是被告於
    離去現場時雖無肇事逃逸之主觀犯意，惟於本案尚未能符合自首之要件，爰併此
    敘明。綜上所述，被告所辯各節，均無非卸責之詞，不足採信。本件事證明確，
    被告犯行洵堪認定，應依法論科。
四、核被告所為，係犯刑法第二百八十四條第一項前段之過失傷害罪。爰審酌被告並
    無前科，有本院被告全國前案紀錄表附卷可稽，於本件過失之輕重及被害人亦有
    過失之程度、所為致被害人所受傷害狀況、於犯罪後未能坦承犯行、且迄未能與
    被害人成立民事和解之態度及其他一切情狀，量處如主文所示之刑，並諭知易科
    罰金折算之標準，以資懲儆。
據上論斷，應依刑事訴訟法第二百九十九條第一項前段，刑法第二百八十四條第一項
前段、第四十一條，罰金罰鍰提高標準條例第一條前段、第二條，判決如主文。
本案經檢察官李學到庭執行職務
中      華      民      國    八十九    年      三      月      十      日
                                臺灣士林地方法院交通法庭
                                    法  官  李  瑜  娟
右正本證明與原本無異。
如不服本判決，應於判決送達後十日內，向本院提出上訴狀。
                                    書記官  劉  政  惠
中      華      民      國    八十九    年      三      月      十四    日
附錄本案論罪科刑法條全文
刑法第二百八十四條第一項：
  因過失傷害人者，處六月以下有期徒刑、拘役或五百元以下罰金，致重傷者，處三
  年以下有期徒刑、拘役或二千元以下罰金。


司法院資訊處製作；財團法人民間司法改革基金會備份。
